---
title: "data_visualize"
author: "Jieun Park"
date: "`r Sys.Date()`"
output: 
  pdf_document:
    latex_engine: xelatex
  html_document: default
mainfont: NanumGothic
---

그냥 하면서 든 생각 ..!
- 진료비 관련 변수를 y(종속변수)로 잡았을 때, y와 관련있을 수 있는 x가 여러개니까(ex. 연령, 진료형태, 질병분류 등등)
    - 처음에는 모든 x를 다 고려하지 말고 몇 개만 골라서 보다가 (ex. 연도, 질병분류)
    - 그로부터 뭔가 인사이트가 보이면 변수를 추가하는 식으로 접근해보면 어떨지??

```{r}
library(tidyverse)
library(ggplot2)
library(dplyr)
library(patchwork)

theme_set(theme_bw(base_family = "NanumGothic"))

data <- read.csv("data_22.csv")
head(data)
```

## [A] 22개 질병코드 살펴보기

### 1. 가장 비싼 병 (고비용 질병)

```{r, fig.width=12, fig.height=14}
# 0) 연도 & 질병분류_22로 group
df_grouped <- data |>
  group_by(연도, 질병분류_22) |>
  summarise(
    진료비 = sum(진료비, na.rm = TRUE),
    진료실인원수 = sum(진료실인원수, na.rm = TRUE),
    입내원일수 = sum(입내원일수, na.rm = TRUE),
    .groups = "drop"
  ) |>
  mutate(
    진료비_1인당 = 진료비 / 진료실인원수,
    입내원일수_1인당 = 입내원일수 / 진료실인원수
  )

# 1) 2023년 기준으로 질병분류 순서 뽑기
disease_levels_2023 <- df_grouped |>
  filter(연도 == 2023) |>
  arrange(진료비_1인당) |>
  pull(질병분류_22) |>
  as.character() |>      # 혹시 모를 factor → 문자 변환
  unique()

# 2) 이 순서를 factor 레벨로 고정
df_grouped <- df_grouped |>
  mutate(
    질병분류_22 = factor(as.character(질병분류_22),
                     levels = disease_levels_2023)
  )

# 3) 연도별 22대 질병분류의 1인당 진료비 plot!
ggplot(df_grouped,
       aes(x = 질병분류_22, y = 진료비_1인당)) +
  geom_col() +
  coord_flip() +
  facet_wrap(~ 연도) +
  labs(
    x = "22대 질병분류",
    y = "1인당 진료비",
    title = "연도별 22대 질병분류 1인당 진료비"
  )
```
- 최근 4개년은 16번(주산기에 기원한 특정병태)이 1인당 진료비가 가장 높음. 과거로 갈수록 2번(신생물)이 가장 높았음
- 16번이 08년도부터 23년도까지 꾸준히 높아지고 2번과의 격차도 벌어지는데 원인이 뭘까? 신생아들의 질병에 대한 진료비가 높아진건지(의료 신기술 발전..?)? 엄마아빠가 애기들한테 돈을 많이 써서도 병을 낫게 하려고 했던 건지?
- 노산. 고위험 임신. 미숙아. 다태아...

- 낮은편인 병: 1, 7, 8, 10, 11, 12

### 2. 가장 오랫동안 아픈 병 (만성적 질환) 
-> 나는 이거는 질병의 '중증도'와도 관련있는 것 같아

```{r, fig.width=12, fig.height=14}
# 1) 2023년 기준으로 질병분류 순서 뽑기
disease_levels_2023 <- df_grouped |>
  filter(연도 == 2023) |>
  arrange(입내원일수_1인당) |>
  pull(질병분류_22) |>
  as.character() |>      # 혹시 모를 factor → 문자 변환
  unique()

# 2) 이 순서를 factor 레벨로 고정
df_grouped <- df_grouped |>
  mutate(
    질병분류_22 = factor(as.character(질병분류_22),
                     levels = disease_levels_2023)
  )

# 3) plot!
ggplot(df_grouped,
       aes(x = 질병분류_22, y = 입내원일수_1인당)) +
  geom_col() +
  coord_flip() +
  facet_wrap(~ 연도) +
  labs(
    x = "22대 질병분류",
    y = "1인당 입내원일수",
    title = "연도별 22대 질병분류 1인당 입내원일수"
  )
```
- 5번(정신 및 행동장애)이 연도 상관 없이 압도적이네.. 치매 환자 분들 중 요양병원에 오래 계신 분들 많아서 그런가? ㅠㅠ
- 6번(신경계의 질환), 16번(주산기에 기원한 특정병태)은 초기에는 별로 안높았는데 점점 높아졌다
  - 16번은 앞에서 1인당 진료비도 높아지고 입내원일수도 높아진걸 보면 뭔가.. 뭔가 있다 !! 아기들에게 무슨 일이
  
#### 2-1. 5번 상세
  
```{r, fig.width=12, fig.height=14}
data_298 <- read.csv("data_298.csv") 
data_298_5 <- data_298 |>
  filter(질병분류_22 == 5) |>
  mutate(질병분류 = factor(질병분류)) |>
  group_by(연도, 질병분류) |>
  summarise(
    진료실인원수 = sum(진료실인원수, na.rm = TRUE),
    입내원일수 = sum(입내원일수, na.rm = TRUE),
    .groups = "drop"
  ) |>
  mutate(
    입내원일수_1인당 = 입내원일수 / 진료실인원수
  )

ggplot(data_298_5,
       aes(x = 질병분류, y = 입내원일수_1인당)) +
  geom_col() +
  coord_flip() +
  facet_wrap(~ 연도) +
  labs(
    x = "5번(신경계의 질환) 세부 질환",
    y = "1인당 입내원일수",
    title = "5번(신경계의 질환) 세부 질환별 1인당 입내원일수"
  )

```
- 제일 높은 112번은 아니나 다를까 치매 !
- 상대적으로 높은 113(알콜 사용에 의한 정신 및 행동장애), 115(정신분열증, 분열형 및 망상성 장애), 118(정신 지연)도 있다.. 아직 잘 모르지만 정신병원에 있는 환자들이 대체로 입내원일수가 긴 것 같다..?

### 3. 가장 흔한 병
```{r, fig.width=12, fig.height=14}
# 1) 2023년 기준으로 질병분류 순서 뽑기
disease_levels_2023 <- df_grouped |>
  filter(연도 == 2023) |>
  arrange(진료실인원수) |>
  pull(질병분류_22) |>
  as.character() |>      # 혹시 모를 factor → 문자 변환
  unique()

# 2) 이 순서를 factor 레벨로 고정
df_grouped <- df_grouped |>
  mutate(
    질병분류_22 = factor(as.character(질병분류_22),
                     levels = disease_levels_2023)
  )

# 3) plot!
ggplot(df_grouped,
       aes(x = 질병분류_22, y = 진료실인원수)) +
  geom_col() +
  coord_flip() +
  facet_wrap(~ 연도) +
  labs(
    x = "22대 질병분류",
    y = "진료실인원수",
    title = "연도별 22대 질병분류 진료실인원수"
  )
```
- 2008년 1번(특정감염성 및 기생충성 질환)은 뭐지? 우리 초1때 뭐 있었나? 아니면 데이터 오류?
- 전반적으로는 top3가 압도적인 것 같음. 10(호흡기계의 질환), 11(소화기계의 질환), 13(근골격계 및 결합조직의 질환)


## 5번 정신 및 행동장애 - 112번 치매 관련

1. 인구통계 관련
먼저 고령 인구의 증가 추이를 살펴봅시다

```{r}
df_population = read.csv("연령별 인구수.csv", check.names = FALSE)  # check.names = FALSE: 컬럼명 안깨지게
df_population

# 고령 인구 수 추이
df_population <- df_population |>
  mutate(`65세 이상` = rowSums(across(`65~69세`:`100세 이상`), na.rm = TRUE))

# 65세 이상 인구 추이
ggplot(df_population, aes(x = 연도)) +
  geom_line(aes(y = `총 인구수`, color = "총 인구수"), linewidth = 1.2) +
  geom_point(aes(y = `총 인구수`, color = "총 인구수"), size = 2) +
  
  geom_line(aes(y = `65세 이상`, color = "65세 이상"), linewidth = 1.2) +
  geom_point(aes(y = `65세 이상`, color = "65세 이상"), size = 2) +
  
  scale_color_manual(values = c(
    "총 인구수" = "steelblue",
    "65세 이상" = "firebrick"
  )) +
  
  scale_y_continuous(labels = scales::comma) +
  
  labs(
    title = "총 인구수 및 65세 이상 인구 추세",
    x = "연도",
    y = "인구수",
    color = "구분"
  )
```
- 총인구는 증가하다 2020년 기점으로 감소하는듯 하나, 고령자는 꾸준히 증가

```{r}
# 65세 이상 인구, 총 인구 증감률 추이
df_population <- df_population |>
  arrange(연도) |>
  mutate(
    `65세 증감률` = (`65세 이상` - lag(`65세 이상`)) / lag(`65세 이상`) * 100,
    `총인구 증감률` = (`총 인구수` - lag(`총 인구수`)) / lag(`총 인구수`) * 100
  )

ggplot(df_population, aes(x = 연도)) +
  geom_line(aes(y = `65세 증감률`, color = "65세 증감률"), linewidth = 1.2) +
  geom_point(aes(y = `65세 증감률`, color = "65세 증감률"), size = 2) +
  geom_line(aes(y = `총인구 증감률`, color = "총인구 증감률"), linewidth = 1.2) +
  geom_point(aes(y = `총인구 증감률`, color = "총인구 증감률"), size = 2) +
  
  scale_color_manual(values = c(
    "65세 증감률" = "firebrick",
    "총인구 증감률" = "steelblue"
  )) +
  
  scale_y_continuous(
    labels = scales::comma
  ) +
  labs(
    title = "65세 이상 & 총인구 증감률 추이",
    x = "연도",
    y = "증감률 (%)",
    color = "구분"
  )
```
- 증감률로 봤을 때도 확연하게 차이가 드러남. 총인구는 증감률이 점점 감소해서 20년부터는 음수인데, 고령층은 절대적인 인구도, 증감률도 모두 상승하고 있다.. 속도와 가속도가 모두 증가하는 무서운 현실

```{r}
# 65세 이상 인구 비율 추이
df_population <- df_population |>
  mutate(`65세 비율` = (`65세 이상` / `총 인구수`) * 100)

ggplot(df_population, aes(x = 연도, y = `65세 비율`)) +
  geom_line(color = "firebrick", linewidth = 1.2) +
  geom_point(color = "firebrick", size = 2) +
  labs(
    title = "65세 이상 인구 비율 추이",
    x = "연도",
    y = "65세 이상 비율 (%)"
  )
```
- 역시 선명한 우상향
- cf. 고령자 인구 비율이 7% 이상이면 고령화 사회, 14% 이상이면 고령 사회, 20% 이상이면 초고령 사회인데 한국은 17년부터 고령 사회, 25년부터 초고령사회임


그렇다면 5번은 어떨까요

```{r, fig.width=14, fig.height=5}
# -----------------------------
# 1) 데이터 준비
# -----------------------------

# (a) 전체 진료실인원수 + 5번 진료실인원수 추이
df_5 <- df_grouped |> 
  filter(질병분류_22 == 5) |> 
  select(연도, 진료실인원수)

df_total <- df_grouped |> 
  group_by(연도) |> 
  summarise(전체_진료실인원수 = sum(진료실인원수, na.rm = TRUE))

df_merge <- df_5 |> 
  left_join(df_total, by = "연도") |>
  rename(`5번_진료실인원수` = 진료실인원수)


# (b) 전체/5번 증감률 계산
df_rate <- df_grouped |>
  group_by(연도) |>
  summarise(
    전체_진료실인원수 = sum(진료실인원수, na.rm = TRUE),
    `5번_진료실인원수` = sum(진료실인원수[질병분류_22 == 5], na.rm = TRUE)
  ) |>
  arrange(연도) |>
  mutate(
    전체_증감률 = (전체_진료실인원수 - lag(전체_진료실인원수)) /
                  lag(전체_진료실인원수) * 100,
    `5번_증감률` = (`5번_진료실인원수` - lag(`5번_진료실인원수`)) /
                   lag(`5번_진료실인원수`) * 100
  )

# -----------------------------
# 2) 플롯 2개 만들기
# -----------------------------

# (1) 진료실인원수 추이
p1 <- ggplot(df_merge, aes(x = 연도)) +
  geom_line(aes(y = 전체_진료실인원수, color = "전체 진료실인원수"), linewidth = 1.2) +
  geom_point(aes(y = 전체_진료실인원수, color = "전체 진료실인원수"), size = 2) +
  
  geom_line(aes(y = `5번_진료실인원수`, color = "5번 질병분류 진료실인원수"), linewidth = 1.2) +
  geom_point(aes(y = `5번_진료실인원수`, color = "5번 질병분류 진료실인원수"), size = 2) +
  
  scale_color_manual(values = c(
    "전체 진료실인원수" = "steelblue",
    "5번 질병분류 진료실인원수" = "firebrick"
  )) +
  scale_y_continuous(labels = scales::comma) +
  labs(
    title = "전체 vs 5번 질병분류 진료실인원수 추이",
    x = "연도",
    y = "진료실인원수",
    color = "구분"
  )

# (2) 증감률 추이
p2 <- ggplot(df_rate, aes(x = 연도)) +
  geom_line(aes(y = `5번_증감률`, color = "5번 질병분류 증감률"), linewidth = 1.2) +
  geom_point(aes(y = `5번_증감률`, color = "5번 질병분류 증감률"), size = 2) +
  
  geom_line(aes(y = 전체_증감률, color = "전체 진료실인원수 증감률"), linewidth = 1.2) +
  geom_point(aes(y = 전체_증감률, color = "전체 진료실인원수 증감률"), size = 2) +
  
  scale_color_manual(values = c(
    "5번 질병분류 증감률" = "firebrick",
    "전체 진료실인원수 증감률" = "steelblue"
  )) +
  scale_y_continuous(labels = scales::comma) +
  labs(
    title = "전체 vs 5번 질병분류 진료실인원수 증감률 추이",
    x = "연도",
    y = "증감률 (%)",
    color = "구분"
  )

# -----------------------------
# 3) 좌우 배치 출력
# -----------------------------
p1 | p2
```
잘 안보이는군요 .. 전체 진료실인원수 빼고 그냥 5번만 따로 봅시다..

```{r, fig.width=14, fig.height=5}
df_5 <- df_grouped |>
  filter(질병분류_22 == 5) |>
  group_by(연도) |>
  summarise(진료실인원수 = sum(진료실인원수, na.rm = TRUE)) |>
  arrange(연도) |>
  mutate(
    증감률 = (진료실인원수 - lag(진료실인원수)) / lag(진료실인원수) * 100
  )

# (1) 진료실인원수 추이
p1 <- ggplot(df_5, aes(x = 연도, y = 진료실인원수)) +
  geom_line(color = "firebrick", linewidth = 1.2) +
  geom_point(color = "firebrick", size = 2) +
  scale_y_continuous(labels = scales::comma) +
  labs(
    title = "질병분류 5번 진료실인원수 추이",
    x = "연도",
    y = "진료실인원수(명)"
  ) +
  theme_minimal(base_family = "AppleGothic")


# (2) 증감률 추이
p2 <- ggplot(df_5, aes(x = 연도, y = 증감률)) +
  geom_line(color = "firebrick", linewidth = 1.2) +
  geom_point(color = "firebrick", size = 2) +
  labs(
    title = "질병분류 5번 진료실인원수 증감률 추이",
    x = "연도",
    y = "증감률 (%)"
  ) +
  theme_minimal(base_family = "AppleGothic")

p1 | p2
```
good

이제 고령자 추이와 5번 질병분류 진료실인원수 추이를 비교해봅시다

```{r, fig.width=14, fig.height=5}
# 65세 이상만 추출
df_pop <- df_population |> 
  select(연도, `65세 이상`) |> 
  arrange(연도)

# 5번 진료실인원수와 고령자 인구 merge
df_compare <- df_5 |> 
  select(연도, 진료실인원수) |>
  left_join(df_pop, by = "연도")

# 절댓값 비교
p1 <- df_compare |>
  pivot_longer(cols = c(진료실인원수, `65세 이상`),
                names_to = "변수",
                values_to = "값") |>
  ggplot(aes(x = 연도, y = 값, color = 변수)) +
  geom_line(linewidth = 1.2) +
  geom_point(size = 2) +
  scale_y_continuous(labels = scales::comma) +
  scale_color_manual(values = c("steelblue", "firebrick")) +
  labs(
    title = "5번 진료실인원수 vs 65세 이상 인구수",
    x = "연도", y = "인원수", color = "구분"
  )

# 증감률 비교
df_rate <- df_compare |>
  arrange(연도) |>
  mutate(
    진료실_증감률 = (진료실인원수 - lag(진료실인원수)) /
                     lag(진료실인원수) * 100,
    고령자_증감률 = (`65세 이상` - lag(`65세 이상`)) /
                     lag(`65세 이상`) * 100
  )

p2 <- df_rate |>
  select(연도, 진료실_증감률, 고령자_증감률) |>
  pivot_longer(cols = c(진료실_증감률, 고령자_증감률),
               names_to = "변수", values_to = "증감률") |>
  ggplot(aes(x = 연도, y = 증감률, color = 변수)) +
  geom_line(linewidth = 1.2) +
  geom_point(size = 2) +
  scale_color_manual(
    values = c(
      "진료실_증감률" = "firebrick",
      "고령자_증감률" = "steelblue"
    )
  ) +
  labs(
    title = "5번 진료실인원수 증감률 vs 65세 이상 인구 증감률",
    x = "연도", y = "증감률(%)", color = "구분"
  )


p1 | p2
```
좀 아쉬워요.. 298에서 112번만 뽑아보겠습니다

```{r, fig.width=14, fig.height=5}
df_pop <- df_population |>
  select(연도, `65세 이상`) |>
  arrange(연도)

df_112 <- data_298_5 |>
  filter(질병분류 == 112) |>
  select(연도, 진료실인원수) 

df_compare_112 <- df_112 |>
  left_join(df_pop, by = "연도")


p1 <- df_compare_112 |>
  pivot_longer(
    cols = c(진료실인원수, `65세 이상`),
    names_to = "변수",
    values_to = "값"
  ) |>
  ggplot(aes(x = 연도, y = 값, color = 변수)) +
  geom_line(linewidth = 1.2) +
  geom_point(size = 2) +
  scale_y_continuous(labels = scales::comma) +
  scale_color_manual(values = c(
    "진료실인원수" = "firebrick",
    "65세 이상"   = "steelblue"
  )) +
  labs(
    title = "질병분류 112번(치매) 진료실인원수 vs 65세 이상 인구수",
    x = "연도", y = "인원수", color = "구분"
  )

df_rate_112 <- df_compare_112 |>
  arrange(연도) |>
  mutate(
    진료실_증가율 = (진료실인원수 - lag(진료실인원수)) /
                     lag(진료실인원수) * 100,
    고령자_증가율 = (`65세 이상` - lag(`65세 이상`)) /
                     lag(`65세 이상`) * 100
  )

p2 <- df_rate_112 |>
  select(연도, 진료실_증가율, 고령자_증가율) |>
  pivot_longer(
    cols = c(진료실_증가율, 고령자_증가율),
    names_to = "변수",
    values_to = "증가율"
  ) |>
  ggplot(aes(x = 연도, y = 증가율, color = 변수)) +
  geom_line(linewidth = 1.2) +
  geom_point(size = 2) +
  scale_color_manual(values = c(
    "진료실_증가율" = "firebrick",
    "고령자_증가율" = "steelblue"
  )) +
  labs(
    title = "질병분류 112번(치매) 진료실인원수 증가율 vs 65세 이상 인구 증가율",
    x = "연도", y = "증가율(%)", color = "구분"
  )

p1 | p2
```
